【裁判字號】    98,台上,2127
【裁判日期】    980416
【裁判案由】    違反貪污治罪條例
【裁判全文】
最高法院刑事判決            九十八年度台上字第二一二七號
上  訴  人  台灣高等法院台南分院檢察署檢察官
被      告  甲○○
上列上訴人因被告違反貪污治罪條例案件，不服台灣高等法院台
南分院中華民國九十八年一月二十日第二審更審判決（九十七年
度重上更(二)字第二六三號，起訴案號：台灣台南地方法院檢察署
九十二年度偵字第一二二０五號），提起上訴，本院判決如下：
    主  文
原判決撤銷，發回台灣高等法院台南分院。
    理  由
本件原判決維持第一審諭知被告甲○○無罪之判決，駁回檢察官
在第二審之上訴；固非無見。
惟查：(一)政府採購法第二十二條第一項第三款固規定：「機關辦
理公告金額以上之採購，遇有不可預見之緊急事故，致無法以公
開或選擇性招標程序適時辦理，且有必要者，得採限制性招標」
。本件原判決認定台南市政府因台南市安南區海尾朝皇宮將舉行
作醮大典而搶修海東、海西里里內路面一事，核屬該條款所稱「
遇有不可預見之緊急事故，致無法以公開或選擇性招標程序適時
辦理，且有必要，得採限制性招標」之情形；然僅於理由內述
：「台南市政府就廟宇建醮典禮，臨時匯集人潮，有搶修道路必
要，認符緊急處置之採購事項，得為限制性招標，既係該府所為
見解」（見原判決正本第六頁），並未進一步請有關主管機關加
以說明，台南市政府所持上開見解是否與規定相符？遽認本件工
程係屬緊急事故，而採限制性招標，自有調查未盡及判決理由不
備之違誤。(二)依公訴意旨所載，本件係由吳瑞峰所開設之巨全營
造有限公司（下稱巨全公司）名義承攬，然依共同正犯張燦鍙、
許政雄（均另案審理）於民國八十八年十二月二十二日之電話監
聽譯文所載：「許政雄以電話聯絡張燦鍙，說明該工程要用搶修
方式完成，並且要讓森泰工程股份有限公司（下稱森泰公司）那
間承作，張燦鍙回答：我知道」，且實際上本件工程亦大部分由
森泰公司承作。如果無訛，因借用他人名義投標係政府採購法所
禁止之行為（參見政府採購法第三十一條第二項第二款、第五十
條第一項第三款、第八十七條第五項、第一百零一條第一項第二
款等規定），被告若明知森泰公司係借用巨全公司之名義承作，
而仍予決標，能否謂非違背法令之行為？苟其違背法令，而使實
際承作之森泰公司獲得原本無法取得或不應取得之營業利潤，能
否謂非屬不法利益？不無研求之餘地。乃原判決未詳予勾稽，遽
於理由內論述：「……查無證據足資證明被告係明知上開二公司
確有借牌情事」（見原判決正本第七至十一頁）、「被告事後配
合辦理驗收、核銷，並無圖利森泰公司，使其因而獲得利益」（
見原判決正本第十一、十二頁），資為諭知被告無罪之基礎，亦
有判決理由不備之違誤。檢察官上訴意旨執以指摘原判決不當，
非無理由，應認原判決仍有撤銷發回更審之原因。
據上論結，應依刑事訴訟法第三百九十七條、第四百零一條，判
決如主文。
中    華    民    國  九十八  年    四    月   十六   日
                      最高法院刑事第七庭
                          審判長法官  林  永  茂
                                法官  吳  昆  仁
                                法官  蘇  振  堂
                                法官  林  立  華
                                法官  張  春  福
      本件正本證明與原本無異
                                      書  記  官
中    華    民    國  九十八  年    四    月   二十   日
                                                      Ｅ


司法院資訊處製作；財團法人民間司法改革基金會備份。
